【裁判字號】    97,財管,23
【裁判日期】    970723
【裁判案由】    指定遺產管理人
【裁判全文】
臺灣雲林地方法院民事裁定              97年度財管字第23號
聲  請  人  台灣中小企業銀行股份有限公司
法定代理人  丙○○
非訟代理人  甲○○
利害關係人  財政部國有財產局臺灣中區辦事處雲林分處
法定代理人  乙○○
上列聲請人聲請對被繼承人黎美蘭指定遺產管理人事件，本院裁
定如下：
    主  文
選任財政部國有財產局台灣中區辦事處雲林分處為被繼承人黎美
蘭之遺產管理人。
准對被繼承人黎美蘭（女、民國56年11月30日出生，最後住所：
雲林縣斗六市○○里○ 鄰○○路77號9樓之3，民國97年03月05日
死亡）之繼承人為承認繼承之公示催告。
被繼承人黎美蘭之繼承人，應自前項公示催告最後登載新聞紙之
日起，六個月內承認繼承，上述期限屆滿，無繼承人承認繼承時
，被繼承人黎美蘭之遺產，於清償債權，並交付遺贈物後，如有
賸餘即歸屬國庫。
程序費用由被繼承人黎美蘭之遺產負擔。
    理  由
一、按繼承開始時，繼承人之有無不明，而無親屬會議或親屬會
    議未於一個月內選定遺產管理人者，利害關係人或檢察官得
    聲請法院選任遺產管理人，並由法院依公示催告程序，定六
    個月以上之期限，公告繼承人，命其於期限內承認繼承；又
    被繼承人之所有繼承人均拋棄其繼承權者，亦準用關於無人
    承認繼承之規定，民法第1177條、第1178條第2 項、第1176
    條第6 項分別定有明文。
二、本件聲請意旨略以：被繼承人即債務人黎美蘭於民國 (下同
    )97 年03月05日死亡，其並無第一順位法定繼承人，第二順
    位及第三順位繼承人董林拋（即黎林拋）、李坤木、李坤瑞
    、黎坤福、黎玄靈均已拋棄繼承權，並由鈞院97年度繼字第
    304號拋棄繼承事件准予備查在案，另查無第四順位繼承人
    ，亦無法依民法第1177條選定遺產管理人，致遺產無法處理
    。聲請人係被繼承人黎美蘭之債權人，為此狀請鈞院准予指
    定財政部國有財產局臺灣中區辦事處雲林分處為被繼承人黎
    美蘭之遺產管理人等語。
三、本件聲請人主張上開之事實，業據其提出被繼承人黎美蘭除
    戶戶籍謄本、建物登記謄本、土地登記謄本及本院97年06月
    09 日雲院隆家馨決97繼字第304號函、繼承系統表、貸款契
    約、借據等件為證，復經本院依職權調閱97年度繼字第 304
    號拋棄繼承卷宗核閱無訛，堪信為真實。從而，聲請人以債
    權人之利害關係人身分聲請指定被繼承人黎美蘭之遺產管理
    人，核與首揭規定尚無不合。
四、本院審酌本件被繼承人黎美蘭之繼承人既均已拋棄繼承，而
    拋棄繼承既為民法所規定繼承人之權利，一經行使後，就其
    與被繼承人間之財產關係即行斷絕。法定繼承人既已拋棄繼
    承，應無再擔任遺產管理人之主觀意願，難免因其無意管理
    而影響管理事務之進行，與遺產管理之本意即不相符。況法
    定繼承人一般客觀上多缺乏遺產管理之專業知識及管理能力
    ，難認屬適當之遺產管理人之人選。相對於此，國有財產局
    係國有財產之管理機關，對於遺產管理之法律程序亦較一般
    民眾熟悉，復有相當之專業能力足以勝任管理職務，顯較其
    他已無繼承意願而拋棄繼承之人為適當。甚者，被繼承人之
    遺產，倘無人承認繼承時，將於清償債權，交付遺贈物後，
    歸屬國庫，則職司國有財產管理之有關機關，當係最為適合
    擔任遺產管理之人。為使被繼承人遺產之處置順利進行，並
    參酌被繼承人之不動產座落於雲林縣斗六市境內，目前無人
    居住，現為空屋，無人管理，被繼承人家屬表示上開不動產
    要讓銀行處分，不再管理等情形，業經聲請人陳報在案。本
    院爰選任財政部國有財產局臺灣中區辦事處雲林分處為被繼
    承人之遺產管理人，並依法為承認繼承之公示催告。
五、依非訟事件法第21條第1 項前段、民法第1150條前段，裁定
    如主文。
中    華    民    國    97    年    7     月    23    日
                  家事法庭法  官  潘雅惠
以上正本係照原本作成。
如對本裁定抗告，應於裁定送達後10日內向本院提出抗告狀（須
附繕本），並依法繳納抗告費用新台幣1000元。
中    華    民    國    97    年    7     月    23    日
                          書記官  林麗娟


司法院資訊處製作；財團法人民間司法改革基金會備份。
